【裁判字號】    90,訴,4
【裁判日期】    900524
【裁判案由】    偽造文書
【裁判全文】
臺灣臺中地方法院刑事判決                                九十年度訴字第四號
    公  訴  人  台灣台中地方法院檢察署檢察官
    被      告  乙○○
右列被告因偽造署押案件，經檢察官提起公訴（八十九年度偵字第一四八二八號），
本院判決如左：
    主  文
乙○○偽造署押，足以生損害於公眾及他人，累犯，處有期徒刑伍月，如易科罰金，
以參百元折算壹日。
如附表一、二、三所示之「甲○○」署押共拾肆枚（含簽名五枚、指印九枚），均沒
收。
    事  實
一、乙○○曾於民國（下同）八十三年十二月一日因違反麻醉藥品管理條例案件，經
    台灣雲林地方法院院判處有期徒刑四月，於八十四年一月二十三日入監服刑，並
    於八十四年五月十八日執行完畢，竟不知悔改，因八十七年七月二十日下午九時
    四十分許，在台中縣和平鄉○○村○○路○段烏石坑橋前，為警自其身上查獲安
    非他命吸食器一只，竟基於接續偽造「甲○○」署押之犯意，冒用其弟甲○○之
    名義，於同日先在台中市警察局和平分局竹林派出所內，在附表一所示告知單上
    、警訊筆錄被訊問人處、騎縫處、同意夜間訊問處、台中縣警察局和平分局逮捕
    通知存根收受人簽章二處（一為通知親友、一為通知本人），各偽簽「甲○○」
    署名及冒蓋指印，偽簽「甲○○」之署名並以拇指印冒蓋指印，並於附表二所示
    前開分局之委託鑑驗尿液代號與真實姓名對照表一張上，冒甲○○之名義，偽捺
    指印一枚，復於翌日下午二時四十三分許，在台灣台中地方法院檢察署內勤偵訊
    室內，於附表三所示之偵訊筆錄之受訊人處，冒簽「甲○○」之署名，足生損害
    於甲○○及偵查審判機關對於犯罪偵審之正確性。嗣因甲○○本人接受訊問否認
    上情，遭警發現可疑而送內政部警政署刑事警察局鑑定指紋，始查獲其冒名應訊
    及偽造署押情事。
二、案經台中縣警察局和平分局移送台灣台中地方法院檢察署檢察官偵查起訴。
    理  由
一、右揭犯罪事實，業據被告乙○○於偵查及本院審理時坦承不諱，而經警採集被告
    之指紋卡送內政部警政署刑事警察局鑑定結果，確與該局檔存乙○○犯罪嫌疑人
    指紋相符。此外，並有如附表一、二、三所示被告所為造「甲○○」署押之警訊
    筆錄、告知單、對照表、偵訊筆錄各一份及逮捕通知單二份附卷可稽。事証明確
    ，被告右揭罪行，洵堪認定。
二、核被告所為，係犯刑法第二百十七條第一項之偽造署押罪。被告在同一查獲時期
    ，先後多次冒用「甲○○」名義在上開文書上簽名、捺指印而偽造署押之行為，
    係利用同一機會，在同一時段就同一犯罪構成事實，本於單一犯意接續進行，以
    實現一犯罪構成要件之單一行為，為接續犯，應以一罪論，次查被告曾於八十三
    年十二月一日因違反麻醉藥品管理條例案件，經台灣雲林地方法院院判處有期徒
    刑四月，於八十四年一月二十三日入監服刑，並於八十四年五月十八日執行完畢
    ，竟不知悔改，五年內再犯本件有期徒刑以上之罪，應依刑法第四十七條加重其
    刑。另按刑法第二百十七條第一項之「署押」，乃指於紙張或物體上簽署之姓名
    ，或其他符號，其作用在示其承認所簽署之文書效力，若以捺指紋以代替簽名者
    ，如偽造指紋亦屬偽造署押。本件被告除於如附表一所示簽署「甲○○」之姓名
    外，尚於其上捺指紋，及於附表二所示書有甲○○姓名之對照表捺指印，確認對
    照表之記載，揆諸前揭說明，捺指紋亦屬該罪所謂之「署押」。次按刑法第二百
    十條之偽造私文書罪，以無制作權人冒用他人名義而制作私文書為其犯罪構成要
    件之一，又刑法第二百十六條、第二百十條之行使偽造私文書罪，必須提出偽造
    之文書，本於該文書內容有所主張方得成立，經查附表一、二之文件中，均係偵
    查機關所製作之文書，其中逮捕通知存根及告知單中最後一欄均係「司法警察張
    芳林」之公印文，其中通知單存根第一行及委託鑑驗尿液代號與真實姓名對照表
    第一行均書明：「台中縣警察局和平分局」，顯均係該分局警察所制作之公文書
    ，難認係由被告冒名制作，被告捺印後將之交付該分局員警，亦無提出以行使之
    意思，公訴人認被告於前開文件上偽造署押並交付之行為，有行使偽造私文書之
    嫌疑，容有誤會，惟其既認該行為中偽造署押為其一部分，本院自無庸變更起訴
    法條，附此敘明，次查被告於遭逮捕後冒簽二張逮捕通知書，各捺印一枚，並於
    警訊筆錄中騎縫處捺印三枚、表示同意夜間訊問處捺印一枚，業據被告供明在卷
    ，並有警訊筆錄及逮捕通知書二紙附卷可憑，公訴人固未就其中一枚逮捕通知書
    內及前開筆錄中除受訊問欄內之署押一枚之外之偽造署押犯行提起公訴，然前開
    犯行與已起訴之部分有接續犯之實質上一罪關係，本院自得一併審理判決之，附
    此敘明。爰審酌被告犯罪之動機、目的，為規避刑責，竟冒用其弟名義應訊，不
    但徒增其弟困擾，且造成偵查機關偵辦案件之不便，惟念其犯後坦承犯行，態度
    良好等一切情狀，量處如主文所示之刑，並諭知易科罰金之折算標準。如附表一
    、二、三所示被告偽造「甲○○」之署押（含簽名五枚、指印九枚）共十四枚，
    應依刑法第二百十九條之規定，併予宣告沒收。
據上論斷，應依刑事訴訟法第二百九十九條第一項前段，刑法第二百十七第一項、第
二百十九條、第四十七條、修正後刑法第四十一條第一項前段，罰金罰鍰提高標準條
例第二條，判決如主文。
中    華    民    國      九十      年       五      月     二十四    日
                              臺灣台中地方法院刑事第二庭
                                    法  官  陳 如 玲
右正本證明與原本無異。
如不服本判決，應於判決送達後十日內向本院提出上訴狀，上訴於臺灣高等法院臺中
分院( 須附繕本 )。
                                    書記官
中    華    民    國      九十      年       五      月     二十八    日
附錄本案論罪科刑法條：
刑法第二百十七條第一項：
  偽造印章、印文或署押，足以生損害於公眾或他人者，處三年以下有期徒刑。
附表一：
┌───┬─────────┬───────────┐
│編號  │  偽造署押所在    │ 偽造署押名稱及數量   │
├───┼─────────┼───────────┤
│ 一   │  警訊筆錄        │ 「甲○○」簽名一枚   │
│      │                  │           指印五枚   │
├───┼─────────┼───────────┤
│ 二   │  逮捕通知書二份  │ 「甲○○」簽名各一枚 │
│      │                  │           指印各一枚 │
├───┼─────────┼───────────┤
│ 三   │  告知單          │ 「甲○○」簽名一枚   │
│      │                  │           指印一枚   │
└───┴─────────┴───────────┘
附表二：
┌───┬─────────┬───────────┐
│編號  │  偽造署押所在    │ 偽造署押名稱及數量   │
├───┼─────────┼───────────┤
│ 一   │  委託鑑驗尿液    │ 「甲○○」指印一枚   │
│      │  代號與姓名對照表│                      │
└───┴─────────┴───────────┘
附表三：
┌───┬─────────┬───────────┐
│編號  │  偽造署押所在    │ 偽造署押名稱及數量   │
├───┼─────────┼───────────┤
│ 一   │  台中地方法院檢察│ 「甲○○」簽名一枚   │
│      │  署偵訊筆錄      │                      │
└───┴─────────┴───────────┘


司法院資訊處製作；財團法人民間司法改革基金會備份。
